臺灣高等法院臺南分院民事判決
110年度上更一字第3號
上  訴  人  百樂電池股份有限公司
法定代理人  黃錫川  
訴訟代理人  葉恕宏律師
複代理人    梁均廷律師 
被上訴人    順碁貿易有限公司
法定代理人  徐順仁  
訴訟代理人  洪茂松律師
上列當事人間請求給付貨款事件，上訴人對於中華民國107年12
月18日臺灣臺南地方法院107年度訴字第481號第一審判決提起上
訴，經最高法院發回更審，本院於111年1月19日言詞辯論終結，
判決如下：
    主  文
上訴駁回。
第二審訴訟費用由上訴人負擔。
    事實及理由
一、本件上訴人主張：被上訴人於民國100年間向上訴人訂購PMU
    200-22V200AH（10HR）型號之電池3,906顆（下稱系爭電池
    ），每顆單價新臺幣（下同）1,800元，另加21組測試費用
    ，每組4,000元，總計訂購金額（含稅）為7,470,540元（下
    稱系爭買賣契約），被上訴人已預付定金2,134,440元，嗣
    經上訴人依約製造上開電池，被上訴人卻預示拒絕受領，經
    兩造協調，被上訴人同意由上訴人代為轉售上開電池，惟僅
    成功轉售1,298顆電池，其餘2,608顆電池經上訴人多次促請
    被上訴人處理，均未獲置理。因電池為具有時效性之產品，
    上訴人僅得將未轉售之電池予以報廢回收，回收所得金額為
    1,135,262元。被上訴人拒絕受領上開電池已構成受領遲延
    ，因被上訴人有受領義務，於受領遲延同時構成給付遲延，
    上訴人自得解除系爭買賣契約，請求被上訴人賠償其所受1,
    864,478元之損害（即依訂購金額7,470,540元扣除被上訴人
    預付之定金2,134,400元，再扣除轉售1,298顆電池所得價款
    2,336,400元，再扣除報廢回收電池所得款項1,135,262元後
    之金額1,864,478元）等情。爰依民法第231條第1項規定或
    類推適用該規定，求為命被上訴人給付1,864,478元並加計
    自起訴狀繕本送達翌日起算之法定遲延利息之判決（原審為
    上訴人敗訴之判決，上訴人聲明不服，提起上訴，並於本院
    審理中主張依據前揭規定為本件請求〔見本院卷二第126頁〕
    ）。並上訴聲明：㈠原判決廢棄。㈡被上訴人應給付上訴人1,
    864,478元，及自起訴狀繕本送達翌日即107年4月11日起至
    清償日止，按週年利率百分之5計算之利息。
二、被上訴人則以：上訴人並未製造完成系爭電池，縱認有製造
    完成部分電池，至多僅1,108顆電池，其既未處於得為完全
    交貨之狀態，即無從依債之本旨對被上訴人通知交貨，事實
    上亦從未通知交貨，被上訴人自無構成受領遲延可言。又系
    爭買賣契約之給付並無確定期限，上訴人亦從未定期催告被
    上訴人履行受領系爭電池之義務，是其於108年6月20日當庭
    為解除系爭買賣契約之意思表示，顯非合法。況且，系爭買
    賣契約發生於000年間，上訴人遲至107年3月26日始起訴請
    求給付遲延損害賠償，已逾民法第127條規定之短期時效，
    其請求為無理由等語，資為抗辯。並答辯聲明：上訴駁回。
三、兩造不爭執事項：
  ㈠上訴人於100年3月30日向被上訴人提出「捷運局訂購單追加
    」單，經被上訴人法定代理人徐順仁在其上「買方回簽確認
    章」欄位上簽名後回傳（即系爭買賣契約）。
  ㈡被上訴人於100年4月16日開立面額合計2,134,440元之支票（
    下稱系爭支票）交付上訴人，系爭支票合計面額與系爭買賣
    契約備註欄「三、付款條件：訂單下時現金30%，請付款2,1
    34,440元」相符。被上訴人支付之上開2,134,440元，即為
    系爭買賣契約之定金（下稱系爭定金）。
  ㈢兩造簽訂系爭買賣契約，約定被上訴人向上訴人訂購型號PMU
    200-22V200AH（10HR）（即原證5統一發票所載之PMU2200電
    池）等電池共3,906顆，每顆單價1,800元，總價7,030,800
    元；另加21組測試費用，每組4,000元，總計全部訂購金額
    （含營業稅）為7,470,540元。交貨期為55日，出貨日後60
    天期票結清貨款。
  ㈣依系爭買賣契約之約定，上訴人應分兩次交貨，第一批於100
    年6月17日交付電池共2,046顆，第二批於100年7月18日交付
    電池共1,860顆。
  ㈤上訴人於107年3月26日提起本件訴訟。
  ㈥上訴人於108年6月20日當庭向被上訴人為解除系爭買賣契約
    之意思表示。
四、兩造爭執事項：
　㈠被上訴人是否有預示拒絕受領系爭電池之情事？如有，係於
    何時以何方式為之？
  ㈡上訴人是否有將準備給付之事情，通知被上訴人？如有，係
    於何時以何方式為之？上訴人之言詞提出，是否合法而生提
    出之效力？
  ⒈上訴人於100年6月17日前（含當天）、100年7月18日前（含
    當天），依系爭買賣契約而製造完成之電池數量各為若干？
    半成品之電池數量各為若干？
  ⒉上訴人有無於100年6月17日前（含當天）或100年7月18日前
    （含當天），通知被上訴人將交付系爭電池？如有，通知交
    貨數量為若干？
  ㈢被上訴人是否有給付遲延（受領系爭電池之義務）之情事？
  ㈣上訴人有無定相當期限催告被上訴人履行受領系爭電池之義
    務？
  ㈤上訴人依民法第254條規定，於108年6月20日為解除系爭買賣
    契約之意思表示，是否生合法解除契約之效力？
  ㈥上訴人依民法第231條第1項規定或類推適用該項規定，請求
    被上訴人給付1,864,478元，有無理由？
  ㈦上訴人若得請求被上訴人賠償因遲延而生之損害，該損害賠
    償請求權之時效期間，應適用民法第125條前段15年期間之
    規定或同法第127條2年期間之規定？又其是否已罹於消滅時
    效？
五、本院之判斷：
　㈠關於兩造爭執事項㈠部分：
　⒈上訴人主張被上訴人於100年4月16日支付系爭定金予上訴人
    ，兩造間成立系爭買賣契約，依約上訴人應分兩次交貨，第
    一次於100年6月17日交付2,046顆電池，第二次於100年7月1
    8日交付1,860顆電池等情，為被上訴人所不爭執，堪信為真
    實。次依上訴人自承系爭電池從備料至成品之產製期程，約
    需45至50天（見本院卷二第79頁），參諸系爭買賣契約係於
    100年4月16日成立，兩造並約定於100年6月17日交付2,046
    顆電池，於100年7月18日交付1,860顆電池，可認上訴人自1
    00年4月16日系爭買賣契約成立時起，始會依系爭電池之交
    貨日期而排定其製造期程。
　⒉然觀諸上訴人提出其製作之受訂通知單記載：「確認時間：1
    00年3月31日」、「審核：洪俊義3月31日」等語（見原審卷
    第23頁），及證人即上訴人員工黃福麟於原審證稱：被上訴
    人所訂購的電池，關於製作電池的材料是由上訴人全部處理
    ，有受訂通知單時，上訴人的SOP就是由主管排列時程，因
    為45至50天就要交貨，上訴人總經理就吩咐要馬上製造，即
    左下角審核欄洪俊義100年3月31日蓋章之後就開始製造電池
    等語（見原審卷第254至256頁），有關上開受訂通知單所載
    或證人黃福麟所證上訴人於100年3月31日之後即開始製造系
    爭電池云云，顯與系爭買賣契約係於100年4月16日始成立乙
    情不符，已難遽採，況該受訂通知單係上訴人自行製作之內
    部文件，要難依此採認其主張於100年3月31日後隨即開始製
    造系爭電池云云為真實。
　⒊稽之兩造約定上訴人應於100年6月17日交付2,046顆電池予被
    上訴人，依照證人黃福麟證述：上訴人以這張訂單為準，上
    訴人有履約，而且有收系爭定金，基於誠信原則，要把東西
    做出來送給被上訴人，因為分兩批貨，第一批貨已經生產到
    一個階段，就會通知被上訴人，100年6月17日有電話口頭跟
    被上訴人聯絡貨要趕快交，被上訴人沒有收這一批貨等語（
    見原審卷第256頁），及參酌被上訴人於原審及本院前審均
    辯稱：其交付系爭支票予上訴人，係因上訴人總經理聲稱國
    際鉛價即將上漲，上訴人願代被上訴人購買鉛錠備存，而向
    被上訴人收取系爭支票等語，始終否認系爭買賣契約有成立
    之情，據此可認，證人黃福麟證稱其於第一批貨已經生產到
    一個階段，就會通知被上訴人，嗣於100年6月17日電話口頭
    與被上訴人聯絡貨要趕快交，但被上訴人沒有收這一批貨等
    語，應屬實在。
　⒋其次，斟酌上訴人自承：其於第一批交貨日前將其中1,298顆
    電池製作完成之情事以電話通知被上訴人，經被上訴人預示
    拒絕受領全部電池，基於合理商業判斷考量，以及系爭電池
    為具時效性產品之特性，尚難期待上訴人在向被上訴人釐清
    其表示拒絕受領全部電池之原因之前，即斷然投入時間及消
    耗成本，繼續製造將來可能無法如期交付之其餘2,608顆電
    池等節（見本院卷一第142頁），對照上開調查證據之結果
    ，足認上訴人主張被上訴人於100年6月17日前有向上訴人口
    頭預示拒絕受領系爭電池乙節，應可採信。被上訴人空言否
    認，難謂可採。
　㈡關於兩造爭執事項㈡部分：
　⒈按債權人對於已提出之給付，拒絕受領或不能受領者，自提
    出時起負遲延責任；債務人非依債務本旨實行提出給付者，
    不生提出之效力。但債權人預示拒絕受領之意思，或給付兼
    需債權人之行為者，債務人得以準備給付之事情，通知債權
    人，以代提出，民法第234條及第235條分別定有明文。所謂
    已提出之給付，係指債務人依債務本旨，於適當之處所及時
    期實行提出給付者而言。又債務人提出給付之方式，雖可分
    為現實提出及言詞提出兩種方式，惟不論何種方式，均須合
    乎依債務本旨提出給付或通知債權人準備給付之情事，始生
    提出給付之效力。
　⒉上訴人主張其於100年6月17日前，已依約製造完成預定於該
    日交付2,046顆電池中之1,298顆電池，因被上訴人拒絕受領
    ，上訴人嗣經被上訴人同意，將該1,298顆電池轉售予第三
    人等節；為被上訴人所否認，並抗辯：上訴人並未製造完成
    系爭電池，縱認有製造完成部分電池，至多僅1,108顆電池
    等語。經查：
　⑴依照上訴人提出之統一發票記載銷售「PMU2200」電池之日期
    及數量如下：①100年2月8日，60顆；②100年4月25日，140顆
    ；③100年9月16日，200顆；④100年11月8日，186顆；⑤100年
    11月16日，180顆；⑤100年12月7日，202顆；⑥101年5月9日
    ，160顆；⑦101年8月14日，180顆（見原審卷第153至167頁
    ）；雖可認上訴人於100年2月8日至101年8月14日有銷售1,3
    08顆「PMU2200」電池之事實。惟參諸上訴人官網刊登之產
    品型錄，其電池產品包括PMU2200電池（見本院卷一第131頁
    ），足見系爭電池產品型號本為上訴人製造販售電池產品中
    之一種（見兩造不爭執事項㈢），並非僅為被上訴人產製之
    特殊規格產品。又系爭買賣契約係於100年4月16日始成立，
    系爭電池從備料至成品之產製期程，約需45至50天，且上訴
    人應於100年6月17日交付第一批貨，已如前述，由此可見，
    上訴人提出發票日期100年2月8日、100年4月25日銷售「PMU
    2200」電池合計200顆之統一發票部分，顯與其主張因被上
    訴人拒絕受領系爭電池，嗣其將依約製造完成之「PMU2200
    」電池轉售予第三人之事實無關。
　⑵次依證人黃福麟證稱：我們有跟被上訴人徐先生講，如果有
    人有需要系爭電池這種規格，我們就盡量幫被上訴人處理，
    後來有一家施耐德公司，他們標到文湖線的電池，與這個規
    格一樣，後來我有跟被上訴人公司老闆講，是否可以把這批
    電池幫他賣出去，再把這些錢扣下來，到時候再來處理這些
    事情，他也有同意，後來賣了施耐德1,000多顆。他（被上
    訴人法定代理人）經常到上訴人公司來，怎麼會沒有看過電
    池等語（見原審卷第257頁），及參照上開調查證據之結果
    ，可認被上訴人完全否認上訴人前開主張，雖非可採，惟其
    抗辯：上訴人截至100年7月18日，至多僅完成製造1,108顆
    電池，即100年9月16日、200顆，100年11月8日、186顆，10
    0年11月16日、180顆，100年12月7日、202顆，101年5月9日
    、160顆，101年8月14日、180顆等語，核屬有據，要可採信
    。
　⒊另上訴人原主張其依系爭買賣契約所產製之系爭電池，經扣
    除轉售1,298顆電池後，報廢2,608顆電池乙節（見原審卷第
    17、131頁），雖提出統一發票為憑（見原審卷第169至175
    頁）；惟嗣於本院審理中又改稱其於100年7月18日前之數量
    ，因黃福麟於100年6月17日通知被上訴人已完成第一批貨物
    並請求交付時，經被上訴人拒絕受領，因此於100年7月18日
    之前，其基於合理之商業考量，暫停製造被上訴人訂購之系
    爭電池，就上開未生產完成之半成品數量，因製造時程之階
    段不同，無法計算，其只得將上開半成品轉售與他人等語（
    見本院卷二第28頁）。而上訴人於100年6月17日前（含當天
    ）、100年7月18日前（含當天），依系爭買賣契約製造完成
    之電池數量為1,108顆電池，雖如前述，惟其製造之半成品
    電池數量為若干，未據其提出可以勾稽查核系爭電池之材料
    成本費用等相關證據以實其說，實有未明。
　⒋上訴人雖舉證人黃福麟證稱：上訴人陸續有將2伏特200安培
    的電池賣掉，但是有些是半成品，這些電池沒有辦法交貨，
    這些電池的機版放太久會壞掉，在上訴人的資料裡面（原審
    卷第27頁）可以看到機版、吸水棉都不能用，吸水棉只要一
    段時間沒有使用會破壞它的潮濕，就不能用，所以不能裝在
    瓶子裡面。（上訴人複代理人問：半成品的部分，提示原證
    6原審卷第169至175頁統一發票，這些鉛渣是放太久所轉售
    出去的物品？）是的，因為放太久就鉛化掉了，根本就沒有
    辦法再充電，這些要作廢要回收，上訴人就將電池送到泰銘
    公司作回收，這是他們所開的收據等語為憑（見原審卷第25
    8頁）。然查，稽之上訴人提出記載「順碁訂購單（電池總
    數量及已同意銷售數量統計表）、「百樂（滯流半成品極板
    、電槽及吸水棉明細表）」之明細資料（見原審卷第27頁）
    ，係上訴人自行製作之文書，該文書內容並非完全真實，已
    如前述，而上訴人就該文書所載「百樂（滯流半成品極板、
    電槽及吸水棉明細表）」之半成品項目、數量及單價內容，
    均未提出得與系爭買賣契約可相互稽核之進貨用料憑證為佐
    證，且觀諸上訴人製造銷售之電池產品甚多（見本院卷一第
    131頁），向其訂貨之客戶亦甚多（見原審卷第25頁），其
    為產製電池所購買之鉛錠材料，於製造過程中本會產生廢料
    ，且於公司經營期間，亦可能有逾使用年限之廢鉛須回收，
    而上開生產用料之買賣、製造、廢料去化等事項，均屬上訴
    人掌控之營業活動資料，且其明知兩造間仍存有本件爭議待
    解決，並無不能保存相關證據以盡其舉證責任之理，要難以
    上訴人自行製作原審卷第27頁之文書，而為有利於上訴人之
    認定。至於證人黃福麟所為之證述，既係依照上訴人自行製
    作不完全真實之文書內容而為之陳述，故其有關半成品與原
    審卷第169至175頁統一發票間關連性之證言，難謂無附和上
    訴人詢問之情事，亦難遽信。
　⒌再者，根據證人黃福麟證稱：有跟被上訴人協商要處理賣不
    出去的貨，看上訴人還剩下多少東西，如果可以用的就不要
    跟被上訴人扣（如電槽），有些東西已經很久不能用了，就
    是不能用了，在103年的時候，我們有請徐先生及他的夫人
    到我們公司協調，後來就不了了之等語（見原審卷第259頁
    ），足認兩造並未會同結算確認上訴人依系爭買賣契約製造
    完成之電池（成品）、尚未製造完成之半成品電池、尚未製
    造之電池數量各為若干。又上訴人雖有將「雜鉛」或「鉛渣
    」等物送交第三人回收，惟依上開調查證據之結果，該「雜
    鉛」或「鉛渣」等物是否即為上訴人依系爭買賣契約製造報
    廢之半成品電池，並非無疑，亦難僅憑上訴人提出之上開統
    一發票記載「雜鉛」或「鉛渣」，即得遽予推認此係上訴人
    所稱依系爭買賣契約製造報廢之半成品電池，再進而依此遽
    予推論其已製造2,608顆半成品電池之事實為真實。
　⒍綜上以觀，上訴人於100年6月17日前、100年7月18日前（均
    含當天），依系爭買賣契約製造完成之電池數量僅為1,108
    顆，自不可能於100年6月17日通知交付2,046顆電池，又於1
    00年7月18日通知再交付1,860顆電池。另上訴人於100年6月
    17日前、100年7月18日前（均含當天），依系爭買賣契約製
    造之半成品電池數量為何，依其所舉證據尚不足以證明其已
    製造2,608顆半成品電池之事實，而其實際上製造之半成品
    電池數量為若干，仍陷於事實不明之狀態，依舉證責任分配
    之法則，此部分事實不明之不利益，應歸由上訴人即主張權
    利存在之人承擔之。
　⒎揆諸民法第318條第1項前段固規定債務人無為一部清償之權
    利，惟上訴人於100年6月17日僅製造完成1,108顆電池，並
    口頭通知被上訴人交貨事宜，實係因被上訴人於100年6月17
    日前已預示拒絕受領系爭電池所致，衡諸事理常情，自難期
    待上訴人再繼續投入生產用料以致損害擴大，是依誠信原則
    ，上訴人以言詞提出給付之一部，應認其已依債務本旨以言
    詞提出該1,108顆電池部分之給付，而發生提出給付之效力
    。至於被上訴人訂購之其餘2,798顆電池部分，上訴人並未
    證明其已完成製造並將準備給付之事情通知被上訴人，則此
    部分不生言詞提出給付之效力，要可認定。
　㈢關於兩造爭執事項㈢部分：
　⒈按買受人對於出賣人，有交付約定價金及受領標的物之義務
    ；給付有確定期限者，債務人自期限屆滿時起，負遲延責任
    ，民法第367條、第229條第1項分別定有明文。準此，出賣
    人已有給付之合法提出，而買受人不履行其受領義務時，買
    受人非但陷於受領遲延，並同時陷於給付遲延之狀態。又債
    務人於履行期屆至前雖預示拒絕給付，然因其履行之責任尚
    未發生，故無債務不履行之可言；僅於履行期之後，債務人
    不為給付時，即與給付遲延無異，而應依遲延給付之規定為
    處理。
  ⒉查被上訴人依系爭買賣契約，有受領上訴人提出依約製造完
    成之系爭電池之義務。觀諸兩造約定上訴人應分兩次交貨，
    第一次於100年6月17日交付2,046顆電池，第二次於100年7
    月18日交付1,860顆電池（見兩造不爭執事項㈣），足認上開
    約定日期為上訴人履行交付電池義務之清償期，同時亦為被
    上訴人履行受領電池義務之清償期，並不因兩造未記載於書
    面（原審卷第21頁訂購單）而異其效力。故被上訴人抗辯：
    系爭電池之給付無確定期限云云，委非可採。其次，衡諸系
    爭買賣契約約定之交貨期限，僅為通常約定交貨之期限，並
    無非於一定時期為給付不能達其契約目的之情形，且審究兩
    造就該履行期之約定條款，亦無認其等有成立特別重要之合
    意，是該交貨期限之約定，並非屬民法第255條規定之定期
    行為履行期限，而應屬同法第254條規定之非定期行為履行
    期限之約定。
　⒊準此，上訴人於100年6月17日以言詞通知被上訴人準備交付
    其已製造完成之1,108顆電池，但經被上訴人拒絕受領，已
    如前述，則上訴人主張被上訴人自100年6月18日起，應就上
    訴人已製造完成並以言詞通知交付之1,108顆電池部分，負
    給付遲延之責任（即遲延受領該1,108顆電池之義務），要
    屬有據；至其逾此部分之主張，尚非可採。
　㈣關於兩造爭執事項㈣、㈤部分：　　
　⒈按契約當事人之一方遲延給付者，他方當事人得定相當期限
    催告其履行，如於期限內不履行時，得解除其契約，民法第
    254條定有明文。故債務人遲延給付時，須經債權人定相當
    期限催告其履行，債務人於期限內仍不履行時，債權人始得
    解除契約。債權人為履行給付之催告，如未定期限，難謂與
    前述民法規定解除契約之要件相符，自不得依上開法條規定
    解除契約。至若自債權人催告後經過相當期間而債務人仍不
    履行時，基於誠實信用原則，可發生該條所定之契約解除權
    者，應以債權人催告時定有期限而不相當（過短）者，始有
    其適用（最高法院102年度台上字第2166號判決意旨參照）
    。因此，契約當事人之一方給付遲延時，他方當事人苟未定
    相當期限為履行給付之催告，並因其於限期內仍未履行而行
    使解除權者，則當事人間已成立之契約，即仍屬存在。
　⒉上訴人主張被上訴人自100年6月17日起負給付遲延責任，經
    其於100年7月18日再次催告通知，仍遭被上訴人拒絕，至本
    件起訴前，其已酌留將近8年之相當期限促請被上訴人履行
    受領系爭電池之義務，是其依民法第254條規定，已取得系
    爭買賣契約之解除權等節；為被上訴人所否認，並抗辯：上
    訴人從未定期催告被上訴人履行受領系爭電池之義務，是以
    上訴人於108年6月20日當庭為解除系爭買賣契約之意思表示
    ，顯非合法等語。經查：
　⑴參酌證人黃福麟證稱：100年6月17日有電話口頭跟被上訴人
    聯絡貨要趕快交，被上訴人沒有收這一批貨，後來我有跟被
    上訴人老闆講，有家施耐德公司標到文湖線的電線，是否可
    把這批電池幫他賣出去，再把這些錢扣下來，到時候再來處
    理這些事情，他也有同意，後來賣了施耐德1,000多顆。在1
    03年的時候，我們有請徐先生及他的夫人到上訴人公司協商
    賣不出去電池要如何處理，後來就不了了之等語（見原審卷
    第256至257、259頁），可認被上訴人於100年6月17日拒絕
    受領上訴人已製造完成之「PMU2200」電池後，兩造僅達成
    將該部分電池轉售予第三人之合意，並無上訴人於100年7月
    18日再次催告通知被上訴人履行受領系爭電池之義務之情事
    。此外，上訴人亦未舉證證明其有於100年7月18日再次催告
    通知被上訴人履行受領系爭電池之義務，但遭被上訴人拒絕
    之事實，則其前開主張，已非有據。
　⑵再者，稽之上訴人於本院前審時陳述：因其於100年6月17日
    有通知被上訴人給付情事，而被上訴人拒絕受領，其於100
    年7月18日再行催告通知，被上訴人仍未受領，當日以口頭
    解除系爭買賣契約，故其得請求損害賠償之時點為100年7月
    18日等語（見本院前審卷第118、177頁），對照上開調查證
    據之結果，益可見上訴人並未於100年7月18日定期催告被上
    訴人履行受領已製造完成「PMU2200」電池之義務，否則豈
    會有如其所述於100年7月18日催告並於當日口頭解除系爭買
    賣契約之情形。是以，上訴人於被上訴人遲延給付（即遲延
    受領1,108顆電池之義務）後，並未定期限為履行給付之催
    告，應可認定。
　⒊從而，上訴人雖於本院前審108年6月20日準備程序期日，當
    庭向被上訴人為解除系爭買賣契約之意思表示（見兩造不爭
    執事項㈥），然觀諸上訴人依債務本旨以準備給付已製造完
    成「PMU2200」電池之事情通知被上訴人，被上訴人自履行
    期屆至後之100年6月18日起雖陷於遲延給付之狀態，但上訴
    人並未依民法第254條規定，定相當期限催告被上訴人履行
    受領該部分電池之義務，此外，上訴人亦從未依債務本旨以
    準備給付其餘系爭電池之事情通知被上訴人，則上訴人於10
    8年6月20日當庭向被上訴人為解除系爭買賣契約之意思表示
    ，自不生合法解除契約之效力，故系爭買賣契約仍屬存在。
　㈤關於兩造爭執事項㈥部分：
　⒈按債務人遲延者，債權人得請求其賠償因遲延而生之損害，
    民法第231條第1項定有明文。債權人依此請求債務人賠償遲
    延損害，依民事訴訟法第277條前段規定，應對此項損害實
    際存在，且與債務人遲延給付間有相當因果關係，負舉證之
    責任。又類推適用，係就法律未規定之事項，比附援引與其
    性質相類似之規定，加以適用，為基於平等原則及社會通念
    以填補法律漏洞之方法，倘無法律漏洞，自不生類推適用而
    補充之問題。
　⒉查上訴人依系爭買賣契約，應履行交付3,906顆系爭電池，惟
    其依債務本旨以言詞提出完成製造之電池，而遭被上訴人拒
    絕受領給付之電池數量僅有1,108顆，被上訴人就該部分電
    池雖陷於給付遲延，但就上訴人未依債務本旨提出給付之其
    餘電池部分，難認被上訴人有給付遲延之情事。又本件於兩
    造之任一方合法解除系爭買賣契約之前，雙方原有之買賣關
    係仍然繼續存在，上訴人之買賣價金債權自亦仍存在，是縱
    被上訴人就上開1,108顆電池有給付遲延之情事，惟其遲延
    所生之損害應非價金債權本身，上訴人逕以系爭買賣契約總
    價款作為被上訴人給付遲延損害賠償之計算基礎，請求被上
    訴人賠償1,864,478元（即上訴人主張依訂購金額7,470,540
    元扣除被上訴人預付之定金2,134,400元，再扣除轉售1,298
    顆電池所得價款2,336,400元，再扣除報廢回收電池所得款
    項1,135,262元後之金額1,864,478元），難謂可採。
　⒊次依證人黃福麟前揭證述，可認被上訴人於100年6月17日拒
    絕受領上訴人已製造完成之「PMU2200」電池後，兩造有達
    成將該部分電池轉售予第三人之合意。而依上訴人提出轉賣
    第三人之統一發票，可知其轉賣系爭電池之單價為：①100年
    9月16日，200顆，單價1,995元；②100年11月8日，186顆，
    單價1,995元；③100年11月16日，180顆，單價1,995元；④10
    0年12月7日，202顆，單價1,995元；⑤101年5月9日，160顆
    ，單價1,995元；⑥101年8月14日，180顆，單價1,718.93元
    （見原審卷第157至167頁）；每顆電池平均單價為1,950元
    【計算式：｛1,995元×（200＋186＋180＋202＋160）｝＋（1,718.
    93元×180）＝2,160,767元；2,160,767元÷（200＋186＋180＋20
    2＋160＋180）＝1,950元，元以下四捨五入】，對照系爭買賣
    契約約定每顆電池單價為1,800元（見兩造不爭執事項㈢），
    足認上訴人並未因被上訴人遲延給付即未履行受領上開1,10
    8顆部分電池之義務而受有損害。
　⒋又承上所述，上訴人所舉證據並不足以證明其已依債務本旨
    以言詞提出其餘2,798顆電池（計算式：0000－0000＝2798）
    ，或已製造2,608顆半成品電池為真實，則其援引最高法院9
    1年度台上字第1179號判決，主張被上訴人應賠償此部分電
    池之製作成本及所失利益（利潤），難謂有據。且徵諸上訴
    人就第一次預定交貨之2,046顆電池、第二次預定交貨之1,8
    60顆電池係分開生產（見原審卷第25頁），而其就第一次預
    定交貨之電池生產至一個階段，既已知悉被上訴人預示拒絕
    給付之事實，基於合理之商業判斷，自無可能再繼續投入成
    本費用於第二次預定交貨之電池製程，徒增交易損失風險。
    因之，縱認上訴人有開始進行第一批貨之生產製造程序，其
    中完成製造之電池數量為1,108顆（嗣已以高於約定單價轉
    賣予第三人），其餘之938顆（計算式：0000－0000＝938）為
    半成品電池，惟此半成品電池部分如以成品價格換算其價金
    為1,688,400元（計算式：1,800元×938＝1,688,400元），亦
    低於被上訴人已支付上訴人之定金2,134,440元（見兩造不
    爭執事項㈡），此外，上訴人亦未舉證證明其有因被上訴人
    遲延給付而受有實際上之損害，是其前開主張，要難憑信。
　⒌另系爭買賣契約固有21組測試費用、每組4,000元之約定，惟
    本件因被上訴人拒絕給付，並未實際執行系爭電池之測試程
    序，而上訴人依約完成製造之1,108顆電池，嗣亦已轉售予
    第三人，由是觀之，難認被上訴人有依約給付測試費用之義
    務，則上訴人將之列計為其因被上訴人遲延給付所受之損害
    範圍，即非可採。又被上訴人於履行期屆至前雖預示拒絕給
    付，但因其履行責任尚未發生，並無給付遲延之問題，而其
    於履行期後不為給付，即與給付遲延無異，應以遲延給付規
    定為適用之依據。因之，兩造之爭議已有民法第231條規定
    得為適用，即無類推適用該規定之必要。
　⒍綜上以觀，上訴人所舉證據並不足以證明其有因被上訴人遲
    延給付而受有1,864,478元之損害，則其依民法第231條第1
    項規定或類推適用該項規定，請求被上訴人賠償1,864,478
    元，難認為有理由。又上訴人請求被上訴人賠償遲延損害1,
    864,478元既無理由，則兩造就該損害賠償請求權之時效期
    間，應適用民法第125條前段15年期間之規定或同法第127條
    2年期間之規定，及該請求權是否已罹於消滅時效之爭議，
    即無贅予審究之必要，併此敘明。
六、綜上所述，上訴人依民法第231條第1項規定或類推適用該項
    規定，請求被上訴人應給付1,864,478元，及自起訴狀繕本
    送達翌日即107年4月11日起至清償日止，按週年利率百分之
    5計算之利息，為無理由，不應准許。從而原審所為上訴人
    敗訴之判決，所持理由雖與本院不同，惟結論並無二致，仍
    應予維持。上訴論旨指摘原判決不當，求予廢棄改判，為無
    理由，應駁回其上訴。
七、本件事證已臻明確，兩造其餘之攻擊或防禦方法及所用之證
    據，經本院斟酌後，認為均不足以影響本判決之結果，爰不
    逐一論列，附此敘明。
八、據上論結，本件上訴為無理由，依民事訴訟法第449條第2項
    、第78條，判決如主文。
中　　華　　民　　國　　111 　年　　2 　　月　　16　　日
                  民事第五庭    審判長法  官  藍雅清 
                      
                                      法  官  顏淑惠

                                      法  官  張季芬
上為正本係照原本作成。
上訴人如不服本判決，應於收受送達後20日內向本院提出上訴書
狀，其未表明上訴理由者，應於提出上訴後20日內向本院補提出
理由書狀（均須按他造當事人之人數附繕本），上訴時應提出委
任律師或具有律師資格之人之委任狀；委任有律師資格者，另應
附具律師資格證書及釋明委任人與受任人有民事訴訟法第466條
之1第1項但書或第2項（詳附註）所定關係之釋明文書影本。如
委任律師提起上訴，發回更審後為訴之變更（追加、擴張）部分
應一併繳納上訴裁判費。
被上訴人不得上訴。
中　　華　　民　　國　　111 　年　　2 　　月　　16　　日

                                      書記官  郭馥萱
【附註】
民事訴訟法第466條之1：
⑴對於第二審判決上訴，上訴人應委任律師為訴訟代理人。但上
  訴人或其法定代理人具有律師資格者，不在此限。
⑵上訴人之配偶、三親等內之血親、二親等內之姻親，或上訴人
  為法人、中央或地方機關時，其所屬專任人員具有律師資格並
  經法院認為適當者，亦得為第三審訴訟代理人。
民事訴訟法第466條之2第1項：
上訴人無資力委任訴訟代理人者，得依訴訟救助之規定，聲請第
三審法院為之選任律師為其訴訟代理人。